臺灣高等法院交通事件裁定　　　　　 100年度交抗字第1122號
抗　告　人
即受處分人　王靖甯
上列抗告人因違反道路交通管理處罰條例案件，不服臺灣板橋地
方法院，中華民國100年7月25日所為裁定（100年度交聲字第180
3號；原處分案號：交通部公路總局臺北區監理所北監營裁字第
40-C00000000號），提起抗告，本院裁定如下：
    主  文
抗告駁回。
    理  由
一、按汽車駕駛人在設有禁止迴車標誌或劃有分向限制線、禁止
    超車線或禁止變換車道線之路段迴車者，處新臺幣（下同）
    600元以上1,800元以下罰鍰，並記違規點數1點，道路交通
    管理處罰條例第49條第2款、第63條第1項第1款定有明文。
    又分向限制線為雙黃實線，用以劃分路面成雙向車道，禁止
    車輛跨越行駛，並不得迴轉，道路交通標誌標線號誌設置規
    則第165條第1項、第2項亦有明文。
二、抗告人即受處分人王靖甯於民國100年3月28日13時20分許，
    駕駛車號OS-741號營業小客車在新北市○○區○○路1段238
    號前，因違規跨越分向限制線迴轉後欲往南行駛，為警當場
    攔停開單舉發，原處分機關於100年5月20日以北監營裁字第
    裁40-C00000000號違反道路交通管理事件裁決書，依道路交
    通管理處罰條例第49條第2款、第63條第1項第1款，裁處罰
    鍰900元，並記違規點數1點等情，有本件裁決書、新北市政
    府警察局舉發違反道路交通管理事件通知單及新北市政府警
    察局海山分局100年4月26日新北警海交裁字第1000017762號
    函在卷可參（見原審卷第14至18頁）。嗣受處分人聲明異議
    ，經原審傳訊證人即舉發本件交通違規事件之警員鄭偉廷，
    證人鄭偉廷具結證稱：其係親眼看到受處分人在劃有分向限
    制線路段迴車，當時天氣晴、日光充足、受處分人所駕為營
    業小客車，很顯眼，一下子就可以辨認違規等語明確，原審
    並參酌：(1)證人鄭偉廷係依法令執行交通秩序維護職務之警
    察人員，對違規行為人並無主觀好惡，又與受處分人互不相
    識，亦無私怨仇隙，衡情證人鄭偉廷應無設詞構陷誣指受處
    分人之必要，再證人鄭偉廷係經具結後始為上開證述，當無
    甘冒受偽證罪之追訴處罰，為與事實不符之虛偽陳述之理；
    (2)當場舉發交通違規事件，並不以錄影或照相存證為其要件
    ，亦不以舉發錄影或照片為唯一之證明方法，若舉發警員係
    親眼見聞違規經過，並經以證人之身分具結後為證述，此證
    人證詞仍不失為證明方法之一種，因交通違規行為本質，多
    屬動態且係在瞬間發生，為達成立即取締維持交通秩序目的
    所必要，須委由當場執行取締違規公務員之立即性之認識與
    判斷，實難強求執行交通勤務之警員同時進行拍照採證，而
    道路交通管理處罰條例等法規中，亦無強制要求警員必須另
    有其他積極證據（如其他目擊證人之證詞或拍攝採證照片）
    等情，認受處分人之異議無理由，為駁回之裁定。
三、抗告意旨略以：本件舉發員警鄭偉廷於原審出庭時，做偽證
    ；鄭偉廷證稱上揭路段98年間有發生A1死亡車禍云云，與本
    案無涉；受處分人早已聽聞本件舉證員警鄭偉廷常於執勤時
    亂開罰單，不當重罰，故其早有注意，自不可能於鄭偉廷執
    勤之上揭時地有上揭違規行為；鄭偉廷之亂開罰單之行徑，
    早經許多職業小客車駕駛人向議員投訴，並由議員與鄭偉廷
    之長官陳情，又議員亦查得鄭偉廷曾有月領4萬元之舉發獎
    金之記錄，且常到法院做證，以領取證人費，益證鄭偉廷於
    原審調查時之證詞，並不可採；再者，案發地點業經決議設
    置安全島；末者，鄭偉廷並未提出證據證明其有違規之事實
    ，自不能硬逼受處分人認本件違規事件云云。
四、經查：受處分人於上開時、地，於劃有分向限制線路段違規
    迴車之事實，業據證人鄭偉廷於原審具結證述在卷。依證人
    鄭偉廷於原審之證述：「（問：舉發的經過？）那天中午我
    是服12點的交整勤務就是取締酒駕，我們1組有4個員警，我
    們各自騎機車，所以有4台機車，我們是從海山交通分隊走
    新埔路右轉中山路到攔停的地點，我們是在舉發單所載違規
    地點前方約92公尺處，我們是定點巡察，我是站在跟新北市
    政府同一個方向也就是中山路往南的方向的路邊，我是站第
    一個攔停的員警，我當時看到受處分人在典華前面違規迴轉
    ，當時旁邊全國加油站又有一輛計程車是逆向跨越雙黃線往
    南行駛，當時他們兩台都是違規，我一吹攔停兩台下來，受
    處分人是第二台，第一台跨越雙黃線的車子是由我同事姜智
    明警員舉發，我則負責舉發受處分人，當時我攔下來時，我
    跟受處分人告知他違規的事實，受處分人稱可不可以不要舉
    發他，要我放他一馬，當下我就跟他說我們攔下兩台，另外
    1台由我同事舉發，我如果放你走，我會被前面1台違規人檢
    舉我執法不公，所以我告訴受處分人說我不可能不舉發，我
    還是要依規定舉發。（問：你第一眼看到異議人的車子的時
    候，他的車子停在哪裡？）他已經在迴轉了。（問：所以你
    是親眼看到異議人的車子在典華門口前面的道路跨越雙黃線
    迴轉？）是的。（問：當時的天候情形？）良好，晴天，是
    下午中午的時候。（問：當時該路段的車流量如何？）有很
    多別的車子，但是中山路是屬於板橋的幹道，但是營業小客
    車是黃色很顯眼，所以一下就可以辨認他們違規。」等語，
    並於原審當庭在卷附之當地路況照片上繪製受處分人小客車
    及證人所稱另1台違規小客車之違規迴轉情形，予以輔助說
    明（見原審卷第19、33頁）。經查，證人鄭偉廷雖為舉發人
    ，然同時亦為目擊證人，具有不可替代性，法律上更無任何
    其不具證人適格之規定，則鄭偉廷於原審調查時，經具結後
    之證詞，自得援用為本案之證據。至受處分人未提出任何證
    據之空言指稱：鄭偉廷之證詞為偽證，且有亂開罰單，不當
    重罰之情形云云，尚不足取。而所謂向議員陳情云云，因議
    員非在場之目擊證人，更無任何證據價值可言。至於受處分
    人於原審聲請傳訊之證人蕭政忠、林宗琪等人，因受處分人
    於原審自承：這些人沒有在本件開單現場云云（見原審卷第
    32頁背面），自無調查之必要。
五、綜上所述，受處分人所持抗告理由皆無足採，其有在劃有分
    向限制線路段迴車之之違規事實，應可認定。從而，原審認
    原處分機關依道路交通管理處罰條例第49條第2項及第63條
    第1項第1款規定，裁處受處分人罰鍰900元，並記違規點數1
    點，於法無違，駁回受處分人之異議，於法相符。受處分人
    抗告理由，徒憑己意，指摘原審裁定，核無理由，應予駁回
    。
據上論結，應依道路交通管理處罰條例第89條前段，道路交通事
件處理辦法第24條第1項、第25條，刑事訴訟法第412條，裁定如
主文。
中    華    民    國    100   年    9     月    20    日
                    刑事第七庭  審判長法  官  溫耀源
                                      法  官  朱瑞娟
                                      法  官  王復生
以上正本證明與原本無異。
不得再抗告。
                                      書記官  陳靜雅
中    華    民    國   100    年    9     月    20    日